臺灣高等法院交通事件裁定　　　　　　　　　　　　九十三年度交抗字第七九一號
　　抗　告　人　臺北市交通事件裁決所
　　抗　告　人
　　即受處分人　甲○○
右列抗告人因受處分人違反道路交通管理處罰條例案件，不服臺灣板橋地方法院九十
三年度交聲字第七九八號，中華民國九十三年七月二十二日裁定（原處分案號：臺北
市交通事件裁決所北市裁三字第裁二二－ＡIＡ二０一七一一號），提起抗告，本院
裁定如左：
    主  文
原裁定撤銷。
甲○○汽車駕駛人，爭道行駛不依規定駛入來車道，因而肇事致人受傷，處罰鍰新臺
幣玖佰元，並記違規點數肆點。
    理  由
一、原裁定意旨略以：抗告人即受處分人甲○○於民國九十三年三月二日下午五時十
    分許，駕駛車牌號碼為ＧＢ─○四二六號之自用小客車，行經臺北市○○○路與
    民權東路北側迴轉道時，因不依規定駛入來車道而肇事致人受傷之事實，有原舉
    發機關即臺北市警察局交通警察大隊受理交通違規事件調查表附卷可稽（見原審
    卷第十二頁），且為受處分人所不否認，是受處分人本件違規事實已堪認定。惟
    抗告人即原處分機關臺北市交通事件裁決所，既已依修正施行前道路交通管理處
    罰條例（詳見理由三所述）第六十一條第三項，吊扣其駕駛執照三個月，則依同
    條例第六十三條第二項之規定，應不得再記違規點數，爰撤銷原處分，另行裁定
    受處分人處罰鍰新臺幣（下同）六百元，並吊扣駕駛執照三個月。
二、抗告意旨略以：
  (一)原處分機關抗告意旨以：本案吊扣受處分人駕駛執照三個月，係依修正施行前道
    路交通管理處罰條例（下稱修正前條例）第六十一條第三項之處分，非因受處分
    人違反修正前條例第四十五條之故，原處分機關裁決受處分人罰鍰九百元，吊扣
    駕駛執照三個月，並記違規點數一點，並無違誤，應予維持。
  (二)受處分人抗告意旨則以：肇事地點迴轉道過於狹窄，受處分人為閃避左側突然出
    現之機車，被迫駛向來車道，致撞擊對向車道被害人所騎機車，被害人因而受有
    輕傷，受處分人業已妥善處理好肇事後之後續工作，受處分人當時並未有爭道行
    駛之情形，期法院能參酌修正施行後道路交通管理處罰條例（下稱修正後條例）
    第六十一條第三項之修正方向，酌情減輕處罰。
三、經查：
  (一)按道路交通管理處罰條例業於九十三年四月二十一日經總統修正公布，於同年六
    月三十日經行政院以命令定自同年七月一日施行，修正後條例第六十一條第三項
    ，已廢除發生交通事故致人受輕傷一律吊扣駕駛執照之規定；其立法理由以汽車
    駕駛人一旦違反道路交通安全規則，發生交通事故致人受傷者，不分輕重，均處
    以吊扣駕駛執照三個月至六個月之處分，該處罰未依照受傷輕重程度，而異其處
    罰，恐與比例原則有違。且修正施行前規定，亦未考量吊扣駕駛執照之處罰，對
    於職業駕駛人工作權之影響，嚴重影響職業汽車駕駛人之生計，故予修正。
  (二)行政罰雖異於刑事罰，但均屬對於行為人不利之處分，故行政罰在法律之適用上
    ，除法律另有規定者外，應類推適用刑法第二條第一項：「行為後法律有變更者
    ，適用裁判時之法律，但裁判前之法律有利於行為人者，適用最有利於行為人之
    法律。」，此不違反行政目的之實現，自允對於行為人為有利之解釋，始符行政
    程序法第七條、第八條揭櫫之比例原則、信賴保護原則之意旨，此觀之行政罰法
    草案第五條明定：「行為後法律或自治條例有變更者，適用行政機關最初裁罰時
    之法律或自治條例。但裁處前之法律或自治條例有利於受處罰者，適用最有利於
    受處罰者之規定」，亦採從新從輕原則之規定甚明。再行政機關於行為人違反行
    政法裁處時，適用裁處時之法律，但裁處前之法律有利於行為人者，適用最有利
    於行為人之法律。而所謂裁處，包括訴願、行政訴訟之決定或判決。又所謂裁處
    不以原處分機關之行為為限，凡在復查、訴願以迄行政訴訟中，尚未裁處確定之
    案件均有從輕從新原則適用（最高行政法院八十六年判字第六七四號判決參照）
    ，則對違反行政法之行為人為裁處時，除裁處前之法律有利於行為人外，自應以
    裁處時之法律為裁處之依據。雖道路交通管理處罰條例，並未如稅捐稽徵法第四
    十八條之三「納稅義務人違反本法或稅法之規定，適用裁處時之法律。但裁處前
    之法律有利於納稅義務人者，適用最有利於納稅義務人之法律。」之相關規定，
    惟道路交通管理處罰條例所定罰鍰、吊扣證照、記點之裁罰，本屬行政罰之性質
    （參照行政罰法草案第一條、第二條亦將罰鍰、吊扣證照、記點之處分均定為行
    政罰），從而，自有上開從新從輕法則之適用，核先敘明。
  (三)查本件受處分人係於九十三年三月二日，駕車由建國北路北往南方向第一車道行
    駛，左轉北側迴轉道，因車速過快，撞擊對向車道被害人機車而肇事，有跨越行
    車分向限制駛入來車道之事實，業據受處分人交通事故談話紀錄表、交通違規事
    件調查表紀錄明確（見原審卷第十二頁、第十六頁），則受處分人確有爭道行駛
    不依規定駛入來車道，因違反道路交通安全規則而致人受輕傷之情。原處分機關
    於九十三年六月四日， 依修正前條例第四十五條第一項第三款、第六十一條第三
    項、第六十三條第一項裁處，有裁決書附卷可憑（見原審卷第七頁），惟因道路
    交通管理處罰條例第六十一條修正之故，依前揭說明，經比較結果以修正後對受
    處分人較為有利，則關於受處分人因違反道路交通安全規則而致人受輕傷部分，
    自應依修正後條例第六十一條第三項。裁處受處分人記違規點數三點。
四、原審以受處分人違規行為明確，依修正前條例第六十三條第二項規定，認原處分
    機關既已吊扣受處分人駕照，應不得再記違規點數，而撤銷原處分，更易裁處六
    百元，並吊扣駕駛執照三個月，固非無見，惟查：
  (一)汽車駕駛人，爭道行駛不依規定駛入來車道者，處六百元以上一千八百元以下罰
    鍰，修正後條例第四十五條第一項第三款定有明文（本條文構成要件與法律效果
    與修正施行前相同），關於罰鍰金額，乃行政機關依據行為人違規情節輕重，於
    法定限度內，依其職權所為之裁量權限，司法機關應予尊重，僅得就行政機關所
    為裁罰合不合法為審查，不得就妥當與否為判斷，乃原審法院竟就原處分機關裁
    處九百元部分，併與審酌，尚有未洽。
  (二)修正前條例第六十三條第二項：依前項各條款，已受吊扣或吊銷駕駛執照處分者
    ，不予記點之規定，係指因修正前條例第六十三條第一項各款情事，而受吊扣或
    吊銷駕駛執照處分者，方不予記點，受處分人係因違反修正前條例第六十一條第
    三項規定，而遭吊扣駕駛執照，非屬修正前條例第六十三條第一項各款之情形，
    原審撤銷原處分關於記點之裁處，尚屬無據。惟本件應適用修正後條例之規定，
    已如前述，則依修正後條例第六十三條第一項第一款（本條文構成要件與法律效
    果與修正施行前相同），受處分人違反第四十五條之規定爭道行駛不依規定駛入
    來車道，除處罰鍰外，並應記點數一點。
  (三)綜上所述，原處分機關指摘原裁定適用法律錯誤，及受處分人抗告請求酌減處罰
    ，均屬無據，惟原裁定既有前述之違誤，自應由本院予以撤銷，並裁定如主文第
    二項所示。
據上論斷，應依道路交通事件處理辦法第二十五條、第二十六條、刑事訴訟法第四百
十三條前段、修正施行後道路交通管理處罰條例第四十五條第一項第三款、第六十一
條第三項、第六十三條第一項第一款裁定如主文。
中　　　華　　　民　　　國　　九十三　　年　　  十一　　月　　　九　　　日
                              臺灣高等法院交通法庭
                                  審判長法  官  葉  騰  瑞
                                        法  官  劉  壽  嵩
                                        法  官  魏  新  國
右正本證明與原本無異。
不得再抗告。
                                        書記官  陳  秋  雄
中　　　華　　　民　　　國　　九十三　　年　　 十一 　　月　　 十一 　　日
